臺灣臺中地方法院刑事判決
                                   110年度訴字第1001號  
公  訴  人  臺灣臺中地方檢察署檢察官
被      告  林聖豐


指定辯護人  本院公設辯護人 蔡育萍
上列被告因違反毒品危害防制條例案件，經檢察官提起公訴（11
0年度偵字第8380號、第9662號），本院判決如下：
    主    文
林聖豐犯如附表所示之罪，各處如附表「主文」欄所示之刑及沒
收。應執行有期徒刑陸年。
    犯罪事實
一、林聖豐明知甲基安非他命係毒品危害防制條例第2條第2項第
    2款所列之第二級毒品，依法不得持有、販賣，竟基於意圖
    營利販賣第二級毒品甲基安非他命之各別犯意，以通訊軟體
    「LINE」（LINE暱稱「回收筒」）與陳奕任聯繫毒品交易，
    並以其向不知情之黃兆翎借用之中國信託銀行帳號00000000
    0000號帳戶(下稱本案帳戶)作為收取購毒價金之帳戶，而於
    如附表編號1至5所示之時間、地點，以如附表編號1至5所示
    之交易方式、價格，販賣第二級毒品甲基安非他命與陳奕任
    ，並收取如附表編號1至5所示之販賣所得（各次販賣之時間
    、地點、方式、價格及所得等均詳如附表編號1至5所示）。
    嗣於109年11月7日7時12分許，經警持本院核發之搜索票至
    陳奕任之臺中市○區○○○路00巷00號住處搜索，扣得陳奕任於
    附表一編號5所示時、地向林聖峰購得之甲基安非他命1包（
    扣存於另案，驗餘淨重0.7899公克），陳奕任乃供出毒品來
    源為林聖豐，而循線查悉上情。
二、案經臺中市政府警察局第三分局報告臺灣臺中地方法院檢察
    署檢察官偵查起訴。
    理    由
一、按被告以外之人於審判外之陳述，雖不符刑事訴訟法第159
    條之1至第159條之4之規定，然經當事人於審判程序同意作
    為證據，法院審酌該言詞陳述作成時之情況，認為適當者，
    亦得為證據；當事人、代理人或辯護人於法院調查證據時，
    知有刑事訴訟法第159條第1項不得為證據之情形，而未於言
    詞辯論終結前聲明異議者，視為有前項之同意，刑事訴訟法
    第159條之5定有明文。經查，被告林聖豐及辯護人就本判決
    以下所引用被告以外之人於審判外之陳述，均同意有證據能
    力（見本院卷第66頁），且檢察官、被告及辯護人迄至本案
    言詞辯論終結前均未爭執其證據能力或聲明異議（見本院卷
    第95頁至第101頁），本院審酌上開傳聞證據作成時之情況
    ，核無違法取證及證明力明顯過低之瑕疵，為證明犯罪事實
    所必要，亦認為以之作為證據為適當，依據上開說明，應認
    均具有證據能力。
二、認定犯罪事實所憑之證據及理由：
(一)查「安非他命」（Amphetamine）係屬毒品危害防制條例第2
    條第2項第2款所列之第二級毒品（即同條項款附表二編號12
    ），「甲基安非他命」（Methamphetamine）亦屬同條項款
    附表二編號89所載之第二級毒品，依行政院衛生署食品藥物
    管理局（現改制為衛生福利部食品藥物管理署）之相關函釋
    ，二者均多為硫酸鹽或鹽酸鹽，可溶於水、白色、略帶苦味
    之結晶，甲基安非他命係安非他命之衍生物，甲基安非他命
    作用之強度較安非他命強；又二者雖使用劑量及致死劑量有
    別，惟目前國內發現者絕大多數為甲基安非他命之鹽酸鹽，
    惟施用毒品者，甚且販賣毒品者，未必能正確分辨所施用或
    販賣者係「甲基安非他命」或「安非他命」，甚或於買賣過
    程中，為避免遭查緝，或以代號稱之，而審判實務上查獲之
    晶體經送驗結果，大致上亦均係甲基安非他命（最高法院10
    3年度台上字第1537號、第3410號判決意旨參照）。本案被
    告及證人陳奕任於警詢、偵訊雖迭將「甲基安非他命」稱為
    「安非他命」，惟此僅係一般口語習用之稱呼，顯非精確之
    用語，而係對「安非他命」類毒品之通俗泛稱，容屬「甲基
    安非他命」之名稱簡化結果，佐以起訴書認被告販賣之毒品
    係「甲基安非他命」，則上開筆錄之簡稱記載並不影響本案
    犯罪事實之認定，合先敘明。
(二)訊據被告林聖豐對於如附表編號1至5所示販賣第二級毒品 
    犯行，業於警詢、偵訊及本院準備程序與審理時均坦承不（
    見偵9662號卷【下稱偵卷】第31至35頁；他卷第115至116頁
    ；本院卷第65頁、第100頁），核與證人陳奕任於警詢、偵
    訊時證述之情節相符（見他卷第10至14頁、第61至64頁、第
    47至48頁、第121至122頁），復有被告與證人陳奕任間之LI
    NE對話紀錄、LINE個人頁面及個人檔案翻拍照片、指認犯罪
    嫌疑人紀錄表、本案帳戶存款交易明細、證人陳奕任所使用
    之車牌號碼000-0000號自小客車之車行紀錄、本院109年度
    聲搜字第1657號搜索票、臺中市政府警察局第三分局搜索扣
    押筆錄、扣押物品目錄表、對證人陳奕任採尿之臺中市政府
    警察局第三分局偵辦毒品案件尿液檢體對照表、勘察採證同
    意書、證人陳奕任之正修科技大學超微量研究科技中心109
    年11月27日尿液檢驗報告在卷可參（見他卷第16至43頁、第
    65至79頁、第85至91頁；偵卷第105至124頁、第127至132頁
    、第125至126頁、第99頁），而為警在證人陳奕任上開住處
    搜索查扣之晶體1包，經送鑑定結果，檢出第二級毒品甲基
    安非他命（驗餘淨重0.7899公克），有衛生福利部草屯療養
    院109年11月10日草療鑑字第1091100195號鑑驗書1份在卷可
    考（見偵卷第100頁），足徵被告之任意性自白與事實相符
    ，可以採信。
(三)又毒品危害防制條例所處罰之「販賣」毒品罪，所著重者為
    在主觀上有藉以牟利之惡性，及對毒品之擴散具有較有償或
    無償轉讓行為更嚴重之危害性，被告「營利」之意圖係從客
    觀之社會環境、情況及證人、物證等資料，依據證據法則綜
    合研判認定（最高法院100年度台上字第5938號判決意旨參
    照）。審之邇來政府為杜絕毒品氾濫，毒害人民甚深，再三
    宣導民眾遠離毒品、媒體之報導既深且廣，對於毒品之禁絕
    ，應為民眾所熟悉，被告既為智識健全之成年人，對此自無
    不知之理。又販賣甲基安非他命既係違法行為，當非可公然
    為之，亦無公定價格，且容易分裝並增減份量，而每次買賣
    之價量，可能隨時依雙方關係深淺、資力、需求量及對行情
    之認知、來源是否充裕、購買者被查獲時供述購買對象之可
    能風險之評估等情形，而異其標準，非可一概而論；販賣之
    利得，除被告就販賣之價量俱明確供述外，委難察得實情，
    販賣之人從價差或量差中牟利之方式雖異，其意圖營利之販
    賣行為則無二致。凡販賣毒品者，茍無利益可圖，應無甘冒
    被他人供出來源或遭檢警查緝法辦之危險，而平價供應他人
    施用之理，因此其販入之價格必較出售之價格低廉，或以同
    一價格販賣而減少毒品之份量，而有從中賺取買賣價差牟利
    之意圖及事實，應屬合理之認定（最高法院103年度台上字
    第3862號判決意旨參照）。本案被告為如附表各該編號所示
    毒品交易均有收取金錢，而屬有償之行為，且被告與證人陳
    奕任並無特別之親屬情誼，絕無甘冒被查緝重罰之高度風險
    ，依販入之相同價格或數量轉售毒品而毫無利潤可圖之理，
    參以被告於本院審理時供稱：其販賣毒品賺取價差等語在卷
    (見本院卷第100頁)，故被告主觀上有營利意圖，應堪認定
    。
(四)綜上所述，本案事證明確，被告如附表編號1至5所示販賣第
    二級毒品之犯行，均堪認定，應予依法論科。
三、論罪科刑：
(一)按甲基安非他命係毒品危害防制條例第2條第2項第2款所定
    之第二級毒品，不得非法持有、販賣。核被告如附表編號1
    至5所為，均係犯毒品危害防制條例第4條第2項之販賣第二
    級毒品罪。被告各次因販賣而持有第二級毒品甲基安非他命
    之低度行為，應各為其販賣第二級毒品之高度行為所吸收，
    均不另論罪。
(二)被告所犯如附表編號1至5所示之販賣第二級毒品罪5罪間，
    犯意各別，行為互殊，應予分論併罰。
(三)另按毒品危害防制條例第17條第2項規定：「犯第4條至第8
    條之罪於偵查及歷次審判中均自白者，減輕其刑。」。本案
    被告於偵查及審判中均自白上開販賣第二級毒品犯行，應均
    依毒品危害防制條例第17條第2項規定減輕其刑。
(四)又毒品危害防制條例第17條第1項規定「供出毒品來源，因
    而查獲其他正犯或共犯者」，係指被告供出毒品來源之對向
    性正犯，或與其具有共同正犯、共犯（教唆犯、幫助犯）關
    係之毒品由來者之相關資料，諸如其前手或共同正犯、共犯
    之姓名、年籍、住居所或其他足資辨別之特徵及犯罪事實，
    使調查或偵查犯罪之公務員得據以對之發動調查或偵查程序
    ，並因此而確實查獲其人、其犯行者，始足當之。亦即被告
    「供出毒品來源」與嗣後之查獲正犯或共犯間，必須具有先
    後且相當因果關係，始得適用上開減輕或免除其刑之規定。
    如調查或偵查機關人員並未因而確實查獲正犯或共犯者，自
    無從據以減輕或免除其刑（最高法院101年度台上字第6121
    號判決意旨參照）。本案被告並無供出毒品來源，而查獲其
    他正犯或共犯之情事，此有臺灣臺中地方檢察署110年6月10
    日函、臺中市政府警察局第三分局110年6月9日函及檢附之
    職務報告、臺中市政府警察局第一分局110年6月17日函各1
    份在卷可考（見本院卷第47至51頁、第57頁），是本案被告
    自無從依前開規定據以減輕或免除其刑。
(五)再按刑法第59條之減輕其刑，係裁判上之減輕，必以犯罪之
    情狀可憫恕，認為宣告法定最低度之刑猶嫌過重者，始有其
    適用。如別有法定減輕之事由，應先依法定減輕事由減輕其
    刑後，科以最低刑度，猶嫌過重時，始得再依刑法第59條規
    定酌減其刑。又量刑固屬法院自由裁量之職權，然仍應受比
    例原則等法則之拘束，並非可恣意為之，致礙及公平正義之
    維護，必須兼顧一般預防之普遍適應性與具體個案特別預防
    之妥當性，始稱相當。而刑法第59條之酌量減輕其刑，必於
    犯罪之情狀，在客觀上足以引起一般同情，認為即予宣告法
    定低度刑期，猶嫌過重者，始有其適用；至於被告無前科、
    家境貧困、肢體殘障、坦白犯行，犯罪所得低微等情狀，僅
    可為法定刑內從輕科刑之標準，不得據為酌量減刑之理由（
    最高法院88年度台上字第1862號、94年度台上字第9號判決
    意旨參照）。本案被告所犯前揭販賣第二級毒品甲基安非他
    命之犯行，對社會安全秩序維護及國民健康危害至鉅，嚴重
    影響社會治安，為國法所不容而懸為厲禁，且被告為有正常
    智識之成年人，對政府嚴格查緝販賣毒品之行為，本有所認
    知，竟為個人私利，仍執意販賣第二級毒品甲基安非他命，
    自應予以非難，又本案被告所犯販賣第二級毒品罪，法定最
    輕本刑為有期徒刑10年，被告因合於毒品危害防制條例第17
    條第2項之規定，經依法減輕其刑後，其法定最低刑度為有
    期徒刑5年，衡以販賣甲基安非他命對社會之危害及被告販
    賣第二級毒品之犯罪情狀以觀，被告所犯販賣第二級毒品罪
    ，依一般國民社會感情，對照其可判處之刑度，難認情輕法
    重而有顯可憫恕之處，無適用刑法第59條規定酌量減輕其刑
    之餘地，辯護人請求依刑法第59條規定酌減其刑，即屬無據
    ，併此敘明。
(六)爰審酌被告為謀個人私利，明知毒品戕害身心，仍無視於政
    府杜絕毒品犯罪之禁令，從事販賣第二級毒品甲基安非他命
    之行為藉以牟利，使毒品散播，直接戕害國民身心健康，間
    接危害社會治安，敗壞社會善良風氣，所為殊值非難，惟念
    及被告販賣第二級毒品之對象為1人、次數5次、獲利並非甚
    鉅，兼衡被告之素行、犯罪動機、目的、手段、犯後坦承犯
    行之態度，並考量其自陳之智識程度、家庭經濟生活狀況，
    及其下肢癱瘓無力、日常生活無法自理（見本院卷第100頁
    ；他卷第117頁診斷證明書）等一切情狀，分別量處如附表
    「主文」欄所示之刑。
(七)又數罪併罰定應執行刑之裁量，應兼衡罪責相當及特別預防
    之刑罰目的，綜合考量行為人之人格及各罪間之關係，具體
    審酌各罪侵害法益之異同、對侵害法益之加重效應及時間、
    空間之密接程度，注意維持輕重罪間刑罰體系之平衡。其依
    刑法第51條第5款定執行刑者，宜注意刑罰邊際效應隨刑期
    而遞減及行為人所生痛苦程度隨刑期而遞增之情形，考量行
    為人復歸社會之可能性，妥適定執行刑。除不得違反刑法第
    51條之外部界限外，尤應體察法律規範本旨，謹守法律內部
    性界限，以達刑罰經濟及恤刑之目的（最高法院108年度台
    上字第4405、4408號判決意旨參照）。本院審酌被告行為之
    次數共5次，販賣對象為1人，犯罪類型均係侵害社會法益，
　　並考量被告之年齡、刑罰邊際效應及其復歸社會之可能性等
    ，就其所犯上開各罪定應執行刑如主文所示。
四、沒收部分：
一、按犯罪所得，屬於犯罪行為人者，沒收之。但有特別規定者
    ，依其規定。前二項之沒收，於全部或一部不能沒收或不宜
    執行沒收時，追徵其價額，刑法第38條之1第1、3項定有明
    文。且販賣毒品所得之對價，不問其中何部分屬於成本，何
    部分屬於犯罪所得之財物，應均予沒收（最高法院65年度第
    5次刑庭庭推總會議決議意旨參照）。是本案被告就如附表
    編號1至5所示各次販賣第二級毒品之所得，雖均未扣案，仍
    應依刑法第38條之1第1項前段、第3項規定，於其所犯各該
    販賣第二級毒品罪項下分別宣告沒收，於全部或一部不能沒
    收或不宜執行沒收時，追徵其價額。
二、又毒品危害防制條例第18條第1項前段規定查獲之第一、二
    級毒品，不問屬於犯人與否，沒收銷燬之。其所稱查獲之毒
    品，係指犯人被查獲之毒品而言（最高法院98年度台上字第
    1223號判決意旨參照）。是前揭證人陳奕任為警查扣於附表
    編號5所示時、地向被告購得之毒品甲基安非他命1包，自應
    於證人陳奕任所犯之案件予以沒收銷燬。至被告用以聯絡本
    案販賣第二級毒品之犯罪工具並未扣案，又非屬違禁物，顯
    欠缺刑法上重要性，為免日後執行困難，爰不予宣告沒收。
據上論斷，應依刑事訴訟法第299條第1項前段，毒品危害防制條
例第4條第2項、第17條第2項，刑法第11條、第51條第5款、第38
條之1第1項前段、第3項，判決如主文。
本案經檢察官陳祥薇提起公訴，檢察官藍獻榮到庭執行職務。
中　　華　　民　　國　　110　　年　　10 　月　　27　　日
                  刑事第七庭    審判長法　官　尚安雅
                                      法　官  丁智慧
                                      法　官　林忠澤
以上正本證明與原本無異。
如不服本判決應於收受送達後20日內向本院提出上訴書狀，並應
敘述具體理由；其未敘述上訴理由者，應於上訴期間屆滿後20日
內向本院補提理由書（均須按他造當事人之人數附繕本）「切勿
逕送上級法院」。
                              　　　　書記官  鐘麗芳
中　　華　　民　　國　　110 　年　　10　　月　　27　　日
附錄本案論罪科刑法條：
毒品危害防制條例第4條第2項
製造、運輸、販賣第二級毒品者，處無期徒刑或10年以上有期徒
刑，得併科新臺幣1千5百萬元以下罰金。
　　　
附表：
編號 販賣時間 販賣地點 交易方式及價格（新臺幣）  販賣所得  (新臺幣） 主    文  1 109年10月14日17時51分許陳奕任匯款後之同日某時許 林聖豐位於臺中市○○區○○街000號住處 林聖豐於109年10月14日3時8分許至17時42分許，以LINE通訊軟體與陳奕任聯繫後，陳奕任先於同日17時51分許，將4,500元購毒價金匯入本案帳戶，林聖豐即於左列時間、地點，交付第二級毒品甲基安非他命與陳奕任，而完成交易。 4,500元 林聖豐販賣第二級毒品，處有期徒刑伍年肆月。未扣案販賣第二級毒品所得新臺幣肆仟伍佰元沒收，於全部或一部不能沒收或不宜執行沒收時，追徵其價額。  2 109年10月27日1時56分許陳奕任匯款後之同日某時許 林聖豐位於臺中市○○區○○街000號住處 林聖豐於109年10月27日1時48分許，以LINE通訊軟體與陳奕任聯繫後，陳奕任先於同日1時56分許，將4,000元購毒價金匯入本案帳戶，林聖豐即於左列時間、地點，交付第二級毒品甲基安非他命與陳奕任，而完成交易。  4,000元 林聖豐販賣第二級毒品，處有期徒伍年參月。未扣案販賣第二級毒品所得新臺幣肆仟元沒收，於全部或一部不能沒收或不宜執行沒收時，追徵其價額。  3 109年10月30日19時1分許陳奕任匯款後之同日某時許 林聖豐位於臺中市○○區○○街000號住處 林聖豐待陳奕任於109年10月30日19時1許，將3,500元購毒價金匯入本案帳戶，林聖豐即於左列時間、地點，交付第二級毒品甲基安非他命與陳奕任，而完成交易。 3,500元 林聖豐販賣第二級毒品，處有期徒伍年貳月。未扣案販賣第二級毒品所得新臺幣參仟伍佰元沒收，於全部或一部不能沒收或不宜執行沒收時，追徵其價額。  4 109年11月3日21時許 林聖豐位於臺中市○○區○○街000號住處 林聖豐於109年11月3日0時許至0時44分許，以LINE通訊軟體與陳奕任聯繫後，陳奕任先於同日1時35分、1時48許，接續將2,500元、1,000元總計3,500元購毒價金匯入本案帳戶，林聖豐即於左列時間、地點，交付第二級毒品甲基安非他命與陳奕任，而完成交易。 3,500元 林聖豐販賣第二級毒品，處有期徒伍年貳月。未扣案販賣第二級毒品所得新臺幣參仟伍佰元沒收，於全部或一部不能沒收或不宜執行沒收時，追徵其價額。  5 109年11月6日22時許 臺中市北屯區軍福十九路與和祥街口之福順宮前 林聖豐於109年11月6日21時許，以LINE通訊軟體與陳奕任聯繫後，即於左列時間、地點，交付第二級毒品甲基安非他命與陳奕任，並當場收取2,000元價金，而完成交易。 2,000元 林聖豐販賣第二級毒品，處有期徒刑伍年壹月。未扣案販賣第二級毒品所得新臺幣貳仟元沒收，於全部或一部不能沒收或不宜執行沒收時，追徵其價額。